臺灣高等法院花蓮分院民事裁定　　　　　100年度國抗字第4號
抗　告　人　A
　　　　　　A1
　　　　　　A2
相　對　人　花蓮縣卓溪鄉立太平國民小學
法定代理人　林正雄
上列抗告人與相對人間請求國家賠償事件，抗告人等對於中華民
國一百年十月四日臺灣花蓮地方法院九十九年度國字第三號所為
裁定不服，提起抗告，本院裁定如下：
    主  文
原裁定廢棄，發回臺灣花蓮地方法院。
抗告費用新臺幣壹仟元由相對人負擔。
    理  由
一、抗告意旨略以：本件第一審判決理由欄乙、實體方面：六、
    所載「綜上所述，原告A、A1、A2本於國家賠償之法律關係
    請求被告太平國小分別給付二百萬元、三十萬元、三十萬元
    ，即屬有據，應予准許，其逾此部分之請求，則屬無據。」
    等語，由法院判決語法觀之，僅係針對慰撫金之請求為判決
    ，文義之射程並未涵蓋利息之請求，原裁定仍認該判決並無
    裁判脫漏，認事用法，尚有未洽，爰依法提起抗告，請求廢
    棄原裁定等語。
二、按訴訟標的之一部或訴訟費用，裁判有脫漏者，法院應依聲
    請或依職權以判決補充之，民事訴訟法第二百三十三條第一
    項定有明文。所謂裁判脫漏者，係指法院對於應裁判之訴訟
    標的或訴訟費用，未為裁判者而言。在訴訟標的，法院是否
    漏未裁判，應就當事人請求裁判之事項，與法院在判決中所
    為判斷之表示對照以觀。而法院有無為判斷之表示，不應以
    形式就判決之主文與理由觀察，而應以客觀實質內容查照該
    判決之主文與理由中前後文義定之。又原審就擴張之訴部分
    漏未裁判，上訴人對此部分所提起之第三審上訴，應視為補
    充判決之聲請，而應由原法院處理（最高法院八十七年度台
    上字第一七０一號判決意旨參照）。再按原判決僅駁回上訴
    人關於本金五百五十萬元及自八十七年十一月七日起算遲延
    利息之上訴聲明部分，而漏未就八十六年十月二十八日起至
    八十七年十一月六日止之遲延利息部分為裁判，即有欠當。
    然就此脫漏訴訟標的部分，應屬原審是否予以補充判決之問
    題（最高法院九十三年度台上字第一五八二號判決意旨參照
    ）。是關於遲延利息部分如有脫漏而未判決，亦得請求為補
    充判決。
三、原審認為其就部分精神慰撫金認為有理由而予准許，逾此部
    分之請求，已衡量一切情狀，予以駁回，並於主文及理由中
    已有所表示，則有關所請求法定利息部分亦已遭駁回，自無
    判決脫漏之情形，固非無見。惟查:
（一）原判決形式上雖於判決主文與理由中諭示「原告其餘之訴
      駁回」，惟對照原判決理由欄前後文義，就抗告人關於遲
      延利息部分之請求未置一詞，客觀上實難認原判決已將抗
      告人之遲延利息請求納入其審究之範圍，原法院認原判決
      主文所諭知之「原告其餘之訴駁回」，包括駁回抗告人關
      於利息部分之請求在內，難謂有據，而有漏未裁判之情形
      。
（二）原判決確有裁判脫漏之情形，依前揭說明，抗告人自得依
      民事訴訟法第二百三十三條請求補充判決。是抗告意旨指
      摘原裁定不當，聲明廢棄，非無理由，應予准許。
四、據上論結，本件抗告為有理由，爰依民事訴訟法第四百九十
    五條之一、第四百五十條、第九十五條、第七十八條，裁定
    如主文。
中    華    民    國   100    年    11    月    28    日
                   民事庭審判長法  官  何方興
                               法  官  林碧玲
                               法  官  陳秋錦
以上正本係照原本作成。
本件不得再抗告。
中    華    民    國   100    年    11    月    28    日
                               書記官  吳璧娟